臺灣嘉義地方法院刑事判決　　　　　　　　　　　　　　九十年度訴字第六一四號
　　公　訴　人　臺灣嘉義地方法院檢察署檢察官
　　被　　　告　丁○○　男三十.
右列被告因偽造文書案件，經檢察官提起公訴（九十年度偵緝字第二二三號），本院
判決如左：
    主  文
丁○○行使偽造私文書，足以生損害於公眾及他人，處有期徒刑肆月，如易科罰金，
以佰元折算壹日。扣案變造之辛○○國民身分證上「丁○○」照片壹張及汽車租賃
契約上辛○○之署押貳枚均沒收。
    事  實
一、緣丁○○於民國九十年四月間與甲○○進行交往，並借住於友人癸○○位於嘉義
    縣六腳鄉蘇厝村蘇厝七十四號住處，丁○○於同年四月間某日，竟與甲○○共同
    基於變造特種文書之犯意，由丁○○提供自己之照片二張，交予甲○○，由甲○○在不詳之時間將該二張照片分別換貼於辛○○於八十八年間失竊之國民身份證
    與小型車駕駛執照上，而變造辛○○之國民身份證與小型車駕駛執照各一張，足
    生損害於辛○○及戶政、監理業務管理之正確性。後於九十年四月十七日，丁○○與甲○○欲租車前往北部遊玩，甲○○遂於當日在癸○○上開住處，將變造之
    辛○○國民身分證、小型車駕駛執照各一張交予丁○○，提議利用該變造之證件
    租車，丁○○明知該二張證件為辛○○所失竊屬來源不明之贓物，竟仍予收受，
    後丁○○與甲○○復共同基於行使變造特種文書、偽造私文書之犯意聯絡，騎乘
    平常由甲○○所騎用之ＯＱＹ—四六七號重型機車（甲○○向丁○○謊稱該機車
    向嘉義市大象機車行租得）前去嘉義縣大林鎮中坑里沙崙六八號丙○○所經營之
    東南小客車租賃行，由丁○○出示變造之辛○○國民身分證（留存於丙○○處）
    、小型車駕駛執照，以辛○○之名義租車而行使之，並冒用辛○○之名義在汽車
    租賃約定書承租人欄處偽造辛○○之簽名與署押（指印）各一枚，而偽造汽車租
    賃契約書一份，足生損害於丙○○、辛○○及戶政、監理業務管理之正確性，雙
    方於契約書上約定租期二日，每日租金新台幣（下同）三千元，丁○○預付租金
    六千元，丙○○則同意出租ＩＩ－二六一三號自小客車。嗣丁○○屆時未能返還
    該自小客車，丙○○依據租約上所留之電話聯絡丁○○，丁○○始告知丙○○上
  情，並約定還車，惟該自小客車因甲○○向丁○○謊稱：有急事欲用車，用畢代
    為返還等語，而經丁○○同意由甲○○開走後，甲○○並未依約還車，經丙○○
    報警後始循線查獲上情。
二、案經丙○○訴由嘉義縣警察局民雄分局報請臺灣嘉義地方法院檢察署偵查起訴。
    理  由
一、訊據被告丁○○對其交付二張照片予證人甲○○後，證人甲○○交付其變造之辛○○國民身分證一張及小型車駕駛執照一張，其收受後持向證人丙○○所經營之
    自小客車租賃行以辛○○之名義，偽造辛○○之簽名、署押各一枚及汽車租賃約
    定書一張之事實，供承不諱，核與被害人辛○○、丙○○所指訴之情節相符，復
    有汽車租賃契約書影本一份在卷可資佐證（見警卷第一八頁），惟被告矢口否認
    有何與證人甲○○共同變造辛○○之國民身分證、駕照之犯行，並辯稱：因當時
    其與甲○○交往，甲○○希望留存其照片，所以才會將二張照片交予甲○○，其
    對於甲○○利用該二張照片變造上開證件之事並不知情云云。經查，證人甲○○
    於本院審理時雖證稱不認識被告，亦無變造辛○○國民身分證之事實，然證人癸○○於本院審理時當庭指認，並證稱：被告丁○○甲○○前去其位於上址住處借
    住等語（見本院卷第一五二頁、第一五五頁）；證人即被告之胞姊吳淑卿亦當庭
    指認證人甲○○係被告帶至其母親靈骨塔，後來將一部白色車子開走之人（見本
    院卷第一五六頁），足見證人甲○○所為之證言均屬避重就輕圖卸己身刑責之詞
    ，難以採信。而被告雖辯以前詞，然查，被告所交付之照片均屬充作證件使用之
    大頭照，此顯與一般男女朋友欲索取照片充作紀念，多會提供日常生活照之常情
    有違，參以被告事後尚收受該二張變造之證件，且利用作為租車之用，被告辯稱
    其不知證人甲○○欲利用其所提供之照片變造辛○○所有之國民身分證、駕駛執
    照乙節，尚難採信。本件事證明確，被告犯行堪以認定。
二、核被告丁○○所為，係犯刑法第三百四十九條第一項之收受贓物罪、第二百十六
    條、第二百十條之行使變造特種文書罪及同法第二百十六條、第二百十條之行使
    偽造私文書罪。被告變造辛○○之國民身分證、小型車駕駛執照之犯行，侵害辛○○與國家戶政、檢裡管理估作之正確性等法益，屬一行為觸犯數相同罪名，為
    想像競合犯，應從一重處斷。而被告於汽車租賃約定書上偽造辛○○署押二枚之
    行為，為偽造私文書之部分行為，應為偽造私文書行為所吸收，不另論罪；又被
    告變造特種文書（國民身分證、駕照）後，復持以行使及偽造私文書後，復持以
    行使，其偽造之低度行為，均應為行使之高度行為吸收，應分別僅論以行使變造
    特種文書罪及行使偽造私文書罪。被告與甲○○間就上揭行使偽造私文書及行使
    變造特種文書犯行，有犯意之聯絡及行為之分擔，為共同正犯。另被告所為收受
    贓物、行使變造特種文書及行使偽造私文書三罪間，有方法與目的之牽連關係，
    應從一重之行使偽造私文書罪處斷。爰審酌被告犯罪之動機、其變造之證件數量
    不大，惟變造國民身份證、駕照對於國家戶政、監理業務管理、信用秩序及犯罪
    偵查、追訴所生危害甚巨及其犯罪後坦承大部分犯行之態度等一切情狀，量處如
    主文所示之刑，並諭知易科罰金之折算標準，以資懲儆。另扣案之變照辛○○身
    份證上所貼之被告照片一張，為被告所有，供其變造身分證所用之物，已如前述
    ，爰依刑法第三十八條第一項第二款之規定，宣告沒收；汽車租賃約定書上偽造
    之辛○○署押二枚（簽名一枚、指印一枚）亦依同法第二百十九條規定宣告沒收
    。至變造之辛○○所有小型車駕駛執照未據扣案，亦無證據證明其尚存在，為免
    執行之困難，該變造身分證上被告之照片一張，爰不予宣告沒收，併此說明。
三、公訴意旨另以：被告丁○○意圖為自己不法之所有，於民國（下同）九十年四月
    中旬某日，在嘉義市○○街○○路一段路口處，趁己○○疏於注意之際，竊得張
    女所有之車號ＯＱＹ－四六七號重機車，而其於九十年四月十七日晚上七時許向
    被害人丙○○承租上開自小客車後未還，並將該自小客車借予證人戊○○、庚○○使用，因認被告另涉有竊盜與詐欺取財犯行。惟按犯罪事實應依證據認定之，
    無證據不得推定其犯罪事實；不能證明被告犯罪者，應諭知無罪之判決，刑事訴
    訟法第一百五十四條、第三百零一條第一項分別定有明文。又按認定不利於被告
    之事實，須依積極證據，苟積極證據不足為不利於被告事實之認定時，即應為有
    利於被告之認定，更不必有何有利之證據；認定犯罪事實所憑之證據，雖不以直
    接證據為限，間接證據亦包括在內，然而無論直接或間接證據，其為訴訟上之證
    明，須達於通常一般之人均不致有所懷疑，而得確信為真實之程度者，始得據為
    有罪之認定，倘其證明尚未達於此一程度，而有合理性懷疑存在時，即不得遽為
    被告犯罪之認定（最高法院三十年上字第八一六號、七十六年台上字第四九八六
    號判例意旨參照），故刑事訴訟之被告基於刑事訴訟法第一百五十四條所揭證據
    裁判主義之精神，對於不利於己之事證，若已提出合乎生活經驗上之質疑，除非
    另有足可補強起訴事實之積極證據，否則，法院即應本於罪疑唯輕之法則，而為
    有利被告之認定。本件公訴人認被告涉有上開竊盜與詐欺取財犯行，無非係以告
    訴人己○○、丙○○之指訴，證人戊○○、庚○○之證詞及嘉義縣警察局尋獲電
    腦輸入單一份為依據。訊據被告堅決否認有何竊盜與詐欺取財犯行，並辯稱：車
    號ＯＱＹ—四六七號重型機車非其所竊，係證人甲○○騎乘之交通工具，且證人
    甲○○對其說機車係租來的，並曾出示機車之行照，行照就在機車座墊下，至於
    向告訴人丙○○所租用之上開自小客車，最後係被證人甲○○開走，並非由其出
    借予證人戊○○、庚○○等語。經查：
  （一）告訴人己○○雖指訴其所經營之大象機車出租行所有之上開重型機車，係於
        九十年四月二十日前後數日（詳細時間不清楚）在嘉義市○○路與北興路口
        失竊，顯然告訴人己○○並未指訴被告竊取該機車，而依據卷附之車輛竊盜
        、資料個別查詢報表—查詢車輛認可資料及嘉義縣警察局尋獲電腦輸入單（
        見本院卷第二二頁、九十年度偵字第三六六四號偵查卷第一四頁後所附資料
        ）所示，亦僅足以證明該機車曾失竊，後為警尋獲之事實，尚無法證明該機
        車為被告所竊。加以證人癸○○復證稱：證人甲○○借住其上開住所時，曾
        騎一部重型機車前揹著一小孩子過去其住處等語（見本院卷第一五二頁），
        而告訴人己○○亦指訴稱：上開失竊機車係出租機車，行照均在座墊下等語
        ，核與被告上開所辯相符，足見該機車是否確如公訴人所言為被告所竊者，
        並非無疑。雖證人甲○○證稱：其完全不知該機車之事云云，惟此涉其刑責
        ，證詞不免避重就輕，且證人甲○○所言復與證人癸○○所證述之情節不符
        ，自難採信，因此，被告被訴竊盜罪部分尚乏證據加以證明。
  （二）證人戊○○、庚○○雖均證稱：告訴人丙○○所出租之自小客車係借自被告
        云云，惟查，該二證人經本院多次傳拘未獲，無法再行確認其等證言之真實
        性，惟依其等於警訊時之證詞觀之，證人庚○○證稱：我係於九十年五月六
        日上午十一時三十分許因戊○○把電話給我，叫我載他去北港鎮北港大橋之
        堤防段旁，向丁○○借車云云；證人戊○○則證稱：其係於九十年五月六日
        在嘉義縣六腳鄉蘇厝村（詳細地址我不知道）向丁○○借用上開自小客車云
        云（見警卷第九頁背面、第十一頁背面），足見證人庚○○、戊○○之證詞
        有矛盾之處，可否遽予採信，並非無疑。再者，證人吳淑卿證稱：九十年四
        月二十一日與家裡人員前去祭拜母親（在雲林縣北港鎮○○○路旁之靈骨塔
        ）時，見到甲○○帶一小孩子載被告前去，後來被告過去與該女子說幾句話
        ，車子便讓該女子開走等語，並當庭指認證人甲○○即該名女子（見本院卷
        第一一九頁、第一五六頁）；證人壬○○亦證稱：其見到一女子坐在一台白
        色汽車內，將汽車開走，被告後來與其一起走，未與該女子一起走等語見本
        院卷第一五三頁）；而證人乙○○即被告之胞姊亦證稱：其與被告一同回嘉
        義，被告開一部白車，載那位女生，車上有小孩之東西等語（見本院卷第一
        五四頁），顯然該自小客車後來係證人甲○○開走無疑。此外，告訴人丙○○亦指稱：其在車子未依約定期限還車時，打被告所留之電話向被告追車，
        被告才告訴其冒名租車之事，並承諾還車，且告知其被告正確之身分證字號
        、姓名、出生年月日等資料，其方將該些資料記在租賃約定書上等語（見本
        院卷第一八一頁），衡諸常情，被告若有意詐騙該租得之自小客車，應無必
        要告知告訴人丙○○真實之姓名、年籍等資料。
  （三）綜上所述，本件並無積極證據證明被告涉有公訴人所指之竊盜犯行，而且公
        訴人據以認定被告涉有詐欺取財犯行之證人庚○○、戊○○之證言復有瑕疵
        可指，而被告之辯解並有相關證人吳淑卿、乙○○、癸○○及壬○○之證言
        可資佐證，另被告對不利於己之證人甲○○之證言負提出合乎生活經驗之質
        疑，揆諸前開說明，被告被訴竊盜與詐欺取財犯行應屬不能證明，本應諭知
        無罪之判決，惟因該二部分與前開論罪科刑之部分有牽連犯之裁判上一罪關
        係，爰不另為無罪之諭知。
據上論斷，應依刑事訴訟法第二百九十九條第一項前段，刑法第二十八條、第二百十
六條、第二百十條、第二百十二條、第三百四十九條第一項、第五十五條、第四十一
條第一項前段、第三十八條第一項第二款、第二百十九條，罰金罰鍰提高標準條例第
一條前段、第二條，判決如主文。
本案經檢察官黃正雄到庭執行職務
中      華民      國    九十一    年     十二     月    三十一    日
                              臺灣嘉義地方法院刑事二庭
                                  法  官  林  坤  志
右正本證明與原本無異。
如不服本判決，應於判決送達後十日內向本院提出上訴狀( 應附繕本 )。
中      華      民      國    九十一    年      十二    月     三十一   日
                                  書記官  李  子  英
